【裁判字號】    91,上易,2677
【裁判日期】    920129
【裁判案由】    侵占
【裁判全文】
臺灣高等法院刑事判決                          九十一年度上易字第二六七七號
    上  訴  人
    即  被  告  甲○○  男  民.
右上訴人因侵占案件，不服臺灣板橋地方法院九十一年度易字第一八六四號，中華民
國九十一年八月八日第一審判決（起訴案號：臺灣板橋地方法院檢察署九十一年度偵
字第六三九八號），提起上訴，本院判決如左：
    主  文
原判決撤銷。
甲○○無罪。
    理  由
一、公訴意旨略以：被告甲○○於民國九十年八月中旬某日，意圖不法之所有，在台
    北縣板橋市○○路○段翠華橋下路旁，拾得丙○○所有ＡＦＧ─３９３號機車車
    牌後，即侵占入己，隨後將之連同報廢機車賣與其鄰居乙○○（檢察官已為不起
    訴處分）使用。因認被告甲○○涉犯刑法第三百三十七條侵占遺失物罪嫌云云。
二、按被告之自白，不得作為有罪判決之唯一證據，仍應調查其他必要之證據，以察
    其是否與事實相符，刑事訴訟法第一百五十六條定有明文。是按事實之認定，應
憑證據，如未能發現相當證據，或證據不足以證明，自不能以推測或擬制之方法
    ，以為裁判基礎；又認定不利於被告之事實，須依積極證據，苟積極證據不足為
    不利於被告事實之認定時，即應為有利於被告之認定，更不必有何有利之證據。
    最高法院分別著有四十年度台上字第八十六號、三十年度上字第八一六號判例可
    參。檢察官認被告涉有侵占犯行，無非係以被告於警訊中自白及證人乙○○、證
    人即警員己○○之供證，為其主要論據。惟訊據上訴人即被告堅決否認侵占犯行
    ，並辯稱：伊將報廢機車賣給乙○○時，並未懸掛車牌，伊不知車牌由何而來云
    云。
三、經查：
  (一)被告雖於警訊中陳稱：「該查扣之失竊車牌是我在板橋市○○路附近（於九十年
    八月底，正確日期時間忘記）拾獲的．．賣給不知詳情之鄰居乙○○新台幣五百
    元整．．」，然於同日警訊旋即改稱：「我是於九十年八月中旬，在板市○○路
    ○段翠華橋下路旁拾獲的．．」（見偵卷第五頁正反面），可見被告所述，就拾
    獲日期、地點，前後不盡相符，其警訊自白，已有瑕疵可指。而證人乙○○於警
    訊固證稱：「在購買該部輕型機車報廢車輛時，該乙面大牌ＡＦＧ─３９３號，
    確實懸掛在機車上．．」，於檢察官偵查時亦稱：「（買時有無車牌？）有，向
    甲○○買的，九十年十月底左右買了五百元，我買時有掛牌」、「我沒有掛牌上
    去」（見偵卷第七頁、第二十七頁反面、第二十八頁），惟查乙○○供述當時，
    並列為被告，已難保其為真實之供述，遭致自陷囹圄，嗣其為檢察官不起訴處分
    後，於本院調查時傳喚到庭，竟改稱：「（上面有無掛車牌？）我不清楚」（見
    本院卷第四十七頁），實與常理有悖，是被告警訊自白及乙○○警訊偵查所供，
    均有疑義，不能遽為不利被告犯罪之證據。
  (二)雖證人即查獲員警己○○於檢察官偵查時證稱：「（翁有否說車牌他撿到的？）
    沒有，他說買的時候，車牌就在裡面」（見偵卷第四十五頁反面），於本院調查
    時再供證：「（你處理時，當時乙○○有承認車牌是他撿來的？）沒有」（見本
    院卷第四十八頁），然質之查獲當天在場之證人丁○○證稱：「因為我那天正好
    在甲○○的店裡，買車的、警察、還有戊○○在場。警察有問買車的，買車的講
    他是在路上撿的」（見本院卷第三十八頁），雙方各執一詞。本院為求慎重起見
    ，經得被告及證人乙○○之同意（見本院卷第四十九頁），送法務部調查局測謊
    鑑定，結果被告就：「(一)報廢機車賣給乙○○時機車上沒有車牌。(二)系爭車牌不
    知何人裝到系爭機車上的。」之問題，經測試均無情緒波動反應，研判未說謊；
    證人就：「(一)報廢機車賣給渠時機車上已有車牌。(二)系爭車牌不是渠裝到系案機
    車上的。」之問題，經測試均呈情緒波動反應，研判有說謊，有該局九十二年一
    月六日調科參字第○九一○○八四八二六○號函附卷可佐，足見證人丁○○所述
    較為可採。
  (三)被告自檢察官偵查初訊時迄本院審理時，均堅決否認出售機車時有懸掛車牌，前
    後一貫，其於檢察官偵查時更稱：「車子是我標來的，但沒車牌」、「（如何證
    明賣時沒車牌？）我店裡師傅都知道」、「（車牌如何來？）我是九十年八月底
    賣翁的，那時沒車牌」（見偵卷第二十七頁反面、第二十八頁）。本院傳訊證人
    即機車店師傅戊○○，證稱：「（甲○○有賣一部車給乙○○？）我知道，我有
    看到那輛機車，那輛機車沒有牌照」、「（賣給他多少錢？）五百元。我在被告
    機車行修理車子」（見本院卷第三十八頁），益見被告所辯出售機車時未懸掛車
    牌乙節非虛，堪以採信。
四、此外，本院經積極查證亦無任何證據足資證明被告有檢察官所指犯行，是被告犯
  罪應屬不能證明，原審未為詳究，遽為論罪科刑，尚有未洽，被告上訴否認犯罪
    ，為有理由，自應由本院將原判決撤銷，諭知被告無罪，以期適法，並保人權。
據上論斷，應依刑事訴訟法第三百六十九條第一項前段、第三百六十四條、第三百零
一條第一項前段，判決如主文。
本案經檢察官柯麗鈴到庭執行職務。
中      華      民      國     九十二     年     一     月    二十九    日
                              臺灣高等法院刑事第五庭
                                  審判長法  官  曾  德  水
                                        法  官  蘇  素  娥
                                        法  官  楊  貴  雄
右正本證明與原本無異。
不得上訴。
                                        書記官  林  淑  貞
中      華      民      國     九十二     年     一     月    二十九    日


司法院資訊處製作；財團法人民間司法改革基金會備份。
